【裁判字號】    89,上訴,648
【裁判日期】    890629
【裁判案由】    準強盜
【裁判全文】
臺灣高等法院高雄分院刑事判決          八十九年度上訴字第六四八號
    上  訴  人
    即  被  告  甲○○
    指定辯護人  本院公設辯護人  孫妙岑
右上訴人因準強盜案件，不服臺灣屏東地方法院八十八年度訴字第五三七號中華民國
八十八年十二月廿二日第一審判決（起訴案號：臺灣屏東地方法院檢察署八十八年度
偵字第五六三０號），提起上訴，本院判決如左：
      主      文
上訴駁回。
      事      實
一、甲○○於民國（下同）八十三年間因竊盜罪，經原審判處有期徒刑壹年陸月確定
    ，於八十七年三月五日執行完畢，猶不知悔改，與另一姓名不詳姓名綽號為「肉
    王」之成年男子，見許安全家中剛辦完喜事，存有現金及貴重物品，竟共同意圖
    為自己不法之所有，於八十七年十二月二十八日夜間二時五十分許，載頭套及手
    套自屏東縣里港鄉○○村○○路一一二號許安全住處旁之空屋二樓，爬到許安全
    住處二樓，並越過許安全房間之落地窗侵入許安全房間內，正搜索財物時，適為
    睡覺中之許安全發覺，正擬起身逮捕時，甲○○見狀，為脫免逮捕，立即跳到許
    安全床鋪，以身體壓制許安全，二人發生扭打時，該綽號「肉王」之男子見事機
    敗露即逃逸，嗣許安全掙脫後，甲○○亦迅即逃離現場，在逃逸中，其呼叫器掉
    落，經警循線查獲，並起出作案用之手套貳只。
二、案經屏東縣警察局里港分局報請臺灣屏東地方法院檢察署檢察官偵查起訴。
      理      由
一、本院調查中訊據上訴人即被告坦承有於右揭時地與綽號「肉王」之男子越過許安
    全二樓之落地窗進入許安全房間，正搜索財物時，為許安全發覺，為脫免逮捕，
    即以身體壓制許安全之事實，但否認有強盜之犯意，辯稱僅偷竊而己等語。經核
    與被害人許安全於原審及本院指稱：伊見被告及另一人從房門走進來時，正找尋
    財物時，伊即將起身逮捕，為甲○○發現，即跳上床壓制伊而後逃逸，當時另一
    不蒙面歹徒即綽號「肉王」之男子見甲○○與許安全扭打，事機敗露，即自行先
    逃逸，而後甲○○亦迅即逃離現場等情相符。此外，復有被告行竊時所載之手套
    貳只，及被告身上配載之呼叫器壹只扣案可資佐證，事證己臻明確，被告犯行可
    堪認定。
二、按刑法第三百二十九條之以強盜論，即以強盜罪相當條文處罰之意，並非專以第
    三百二十八條第一項之強盜論，故第三百三十條所謂犯強盜罪，不僅指自始犯強
    盜罪者而言，即依第三百二十九條以強盜論者，亦包括之，如此項準強盜有第三
    百二十一條第一項各款情形之一，自應依第三百三十條論處，最高法院二十五年
    上字第六六二六號判例闡釋甚明。被告甲○○毀越安全設備，於夜間侵入住宅竊
    盜尚未得手，為脫免逮捕而當場施以強暴，而有刑法第三百二十一條第一項第一
    款、第二款之加重情形，核其所為係犯刑法第三百二十九條、第三百三十條第二
    項、第一項之毀越安全設備，於夜間侵入住宅竊盜未遂，因脫兔逮捕，而當場施
    以強暴罪。其與綽號「肉王」之男子在竊盜階段雖有犯意聯絡，而於脫免逮捕時
    ，係自行起意當場施以強暴，壓制許安全，難認此部分與該綽號「肉王」之男子
    有犯意聯絡，故不論予共同正犯。又被告於八十三年間因竊盜罪，經原審判處有
    期徒刑壹年陸月確定，於八十七年三月五日執行完畢之事實，有臺灣屏東地方法
    院檢察署刑案資料查註紀錄表乙紙在卷可稽，其於受有期徒刑之執行完畢後，五
    年以內再犯本件有期徒刑以上之罪，為累犯，依刑法第四十七條規定應加重其刑
    。再被告所犯本罪，尚屬未遂，應依刑法第二十六條前段減輕其刑。並依法先加
    後減之。
三、至公訴人認被告所犯為懲治盜匪條例第五條第一項第一款之罪，然按懲治盜匪條
    例第五條第一項第一款係規定：「意圖為自己或第三人不法之所有，以強暴、脅
    迫、藥劑、催眠術或他法致使不能抗拒而取他人之物或使其交付者。」為要件，
    本件被告初始僅與綽號「肉王」之男子有竊盜之犯意聯絡，非強盜之犯意，且於
    許安全發覺時，雖甲○○即跳上床壓制許安全，但該綽號「肉王」之男子即自行
    逃逸，並未再搜取財物或協同壓制許安全，公訴人稱被告與綽號「肉王」者帶有
    「刀具」，己據被告否認，此亦經許安全證稱未見被告等帶有兇器，且公訴人所
    謂之「刀具」亦未扣案，自難認被告等確有攜帶兇器。再公訴人謂被告與綽號「
    肉王」之男子進入許安全房間後，「肉王」並示意要被告控制住許安全云云，亦
    非可採，蓋據被告稱，其見許安全發覺時，為恐許安全聲張，恐被逮捕即跳上床
    壓制許安全，而當時該綽號「肉王」之男子即自行逃逸，此部分事實核與許安全
    於原審證稱：「另一個人帶頭套，看到我們在扭打，就跑掉了。」相符（見八十
    八年十二月八日審理筆錄），足見被告壓制許安全係其因竊盜事機敗露，恐被逮
    捕，自行臨時起意，非與綽號「肉王」之男子有共謀或受該綽號「肉王」之男子
    示意所為。由上，難認被告之犯行符合懲治盜匪條例第五條第一項第一款之要件
    ，公訴人認被告所為係犯懲治盜匪條例第五條第一項第一款之罪，尚有未洽，起
    訴法條應予變更，併此明。
四、原審因而適用刑法第三百二十九條、第三百三十條第二項、第一項、第四十七條
    、第二十六條前段、第三十八條第一項第二款之規定，並審酌被告犯罪之動機、
    目的、手段、被害人所受之損害、犯後坦承犯行及前揭刑之加減事由等一切情狀
    ，量處有期徒刑二年八月，並認扣案之手套貳只，為被告所有供犯罪所用之物，
    依刑法第三十八條第一項第二款沒收之。至另扣案之呼叫器壹個及長袖上衣壹件
    為被告隨身穿載之物，非供犯罪所用，自不予諭知沒收，而其餘如事實欄所載被
    告所載之頭套，雖係供被告犯罪所用，但己為被告丟棄，未經扣案，且非屬違禁
    物，為免將來執行因難，亦不予諭知沒收。經核原判決認事用法並無不合，量刑
    亦屬適度。被告上訴意旨，或否認犯罪，或指摘原判決量刑過重為不當，為無理
    由，應予駁回。
五、被告經合法傳喚，無正當理由不到庭，爰不待其陳述逕行判決。
據上論斷，依刑事訴訟法第三百六十八條、第三百七十一條，判決如主文。
本案經檢察官陳國全到庭執行職務。
中    華    民    國     八十九     年       六       月     廿九       日
                              臺灣高等法院高雄分院刑事第三庭
                                  審判長法官  莊秋桃
                                        法官  陳中和
                                        法官  謝宏宗
右正本證明與原本無異。
如不服本判決，應於判決送達後十日內向本院提出上訴狀，其未述理由者並應於提
出上訴狀後十日內向本院補提理由書（應附繕本)。
                                      書記官  陳靖華
中    華    民    國     八十九     年       七       月     三         日
附錄：本判決論罪科刑法條：
刑法第三百二十九條
竊盜或搶奪，因防護贓物、脫免逮捕或湮滅罪證而當場施以強暴脅迫者，以強盜論。
刑法第三百三十條
犯強盜罪而有第三百二十一條第一項各款情形之一者，處五年以上十二年以下有期徒
刑。
前項之未遂犯罰之。
          Ｂ


司法院資訊處製作；財團法人民間司法改革基金會備份。
